ACORDAO-COMPLETO-2466715

ACÓRDÃO 6281/2021 ATA 11/2021 - PRIMEIRA CÂMARA

VISTOS, relatados e discutidos estes autos de recurso de reconsideração interposto por Maurício César de Carvalho, presidente do Instituto Sul-Americano de Desenvolvimento Sustentável, contra o Acórdão 9034/2020-TCU-Primeira Câmara;
	ACORDAM os ministros do Tribunal de Contas da União, reunidos em sessão da 1ª Câmara, diante das razões expostas pelo relator, em:
9.1. conhecer do recurso de reconsideração, com fundamento nos arts. 32 e 33 da Lei 8.443/1992, para, no mérito, negar-lhe provimento;
9.2. dar ciência desta deliberação ao recorrente e ao Instituto Sul-americano de Desenvolvimento Sustentável (07.829.496/0001-50) .

Recurso de reconsideração interposto contra decisão que julgou irregulares as contas do gestor, condenou-o em débito e aplicou-lhe multa, em virtude da não comprovação da regular aplicação de recursos disponibilizados mediante convênio.

Primeira Câmara

Instituto Sul-americano de Desenvolvimento Sustentável (07.829.496/0001-50).

3. Recorrente: Mauricio Cesar de Carvalho (XXX.643.676-XX).

13.1. Ministros presentes: Walton Alencar Rodrigues (Presidente), Benjamin Zymler, Vital do Rêgo (Relator) e Jorge Oliveira.

ACORDAO-COMPLETO-2490001

Acórdão de Relação 10478/2021 - Primeira Câmara

Acórdão de Relação

MAURICIO CESAR DE CARVALHO

VITAL DO RÊGO

Ministro Walton Alencar Rodrigues.

Adoto como parte do relatório a abaixo transcrita manifestação da Secretaria de Recursos (peça 82) nestes autos, que contou com o aval do corpo diretivo daquela unidade especializada e do MPTCU (peças 83 a 85) :
INTRODUÇÃO
1.	Trata-se de recurso de reconsideração interposto por Maurício César de Carvalho (peça 61) contra o Acórdão 9034/2020-TCU-Primeira Câmara (peça 48) , da relatoria do ministro Walton Rodrigues.
1.1. A deliberação recorrida apresenta o seguinte teor: 
9.1. considerar revel o Instituto Sul-Americano de Desenvolvimento Sustentável, para todos os efeitos, com fundamento no art. 12, § 3º, da Lei 8.443/1992, dando-se prosseguimento ao processo;
9.2.   rejeitar as alegações de defesa de Maurício César de Carvalho;
9.3. julgar irregulares as contas do Instituto Sul-Americano de Desenvolvimento Sustentável e de Maurício César de Carvalho, com fundamento nos arts. 1º, inciso I, 16, inciso III, "c", 19 e 23, inciso III, da Lei 8.443/1992, e condená-los, em regime de solidariedade, ao pagamento das quantias a seguir especificadas, com a fixação do prazo de quinze dias, a contar da notificação, para que comprovem, perante o Tribunal (art. 214, inciso III, alínea "a", do Regimento Interno do TCU) , o recolhimento das dívidas ao Tesouro Nacional, atualizada monetariamente e acrescida dos juros de mora, calculados a partir das datas discriminadas, até a data do recolhimento, na forma prevista na legislação em vigor;
	Valor Histórico (R$) 
	Data de ocorrência

	200.000,00
	16/11/2010

	800.000,00
	12/5/2011

9.4. aplicar aos responsáveis, a seguir discriminados, a multa individual prevista no art. 57 da Lei 8.443/1992, nos valores especificados, com a fixação do prazo de quinze dias, a contar das notificações, para comprovarem, perante o Tribunal (art. 214, inciso III, alínea "a", do Regimento Interno) , o recolhimento da dívida ao Tesouro Nacional, atualizada monetariamente, desde a data do presente acórdão até a dos efetivos recolhimentos, se forem pagas após o vencimento, na forma da legislação em vigor:
	Responsável
	Valor

	Instituto Sul-Americano de Desenvolvimento Sustentável
	R$ 600.000,00

	Maurício César de Carvalho
	R$ 600.000,00

9.5.  autorizar a cobrança judicial das dívidas, caso não atendidas as notificações, nos termos do art. 28, inciso II, da Lei 8.443/1992, c/c o art. 219, inciso II, do Regimento Interno do TCU;
9.6. encaminhar cópia desta deliberação ao Procurador-Chefe da Procuradoria da República no Estado de Minas Gerais, nos termos do art. 16, § 3º, da Lei 8.443/1992 c/c o art. 209, § 7º, do Regimento Interno do TCU, para adoção das medidas que entender cabíveis;
9.7.  dar ciência deste acórdão ao Ministério do Turismo e aos responsáveis.
HISTÓRICO
2.	Trata-se de tomada de contas especial (TCE) instaurada pelo Ministério do Turismo (MTur) , em razão da impugnação total das despesas realizadas com os recursos do Convênio 1336/2010, celebrado com o Instituto Sul-Americano de Desenvolvimento Sustentável (Isdes) . 
2.1. O objeto do convênio era a qualificação de profissionais da cadeia produtiva do turismo na região metropolitana de Belo Horizonte/MG, pra o quê foram previstos R$ 2 milhões em recursos federais, dos quais foi liberado R$ 1 milhão, em duas parcelas: R$ 200 mil transferidos em 16/11/2010 e R$ 800 mil em 12/5/2011. A contrapartida se daria em bens e serviços, de valor equivalente a R$ 224.776,00. A vigência do ajuste teve início em 27/10/2010 e término prorrogado até 23/4/2013 (peça 1, p. 288) . 
2.2. Em novembro de 2011, por meio da Portaria MTur 23, foi instituído grupo de trabalho com a finalidade de avaliar a regularidade da execução dos convênios, contratos de repasse e termos de parceria celebrados com entidades privadas sem fins lucrativos até a publicação do Decreto 7.568/2011, que estivessem vigentes e com saldo financeiro a liberar pelo órgão concedente. 
2.3. Por meio do parecer de avaliação de regularidade 0052/2012, o grupo de trabalho concluiu que o Isdes não tinha capacidade técnica nem operacional para gerir os recursos públicos recebidos. Tal parecer apontou ainda a existência de diversas irregularidades que comprometiam a continuidade do presente convênio, ressaltando que, mesmo após a liberação de 50% do valor total previsto, o Instituto ainda não havia logrado dar início às atividades de capacitação. 
2.4. A prestação de contas referente apresentada pelo Isdes foi reprovada por falta de comprovação da execução física do objeto (peça 1, p. 288-312) , uma vez que vários demonstrativos e documentos deixaram de ser apresentados, entre os quais fichas de inscrição assinadas pelos alunos, relatórios de acompanhamento dos cursos, fornecimento de senha de acesso ao conteúdo do portal "Uai Turista", disponibilização de sistema e/ou softwares para o MTur, além de cópias do material produzido (banners, cartazes etc.) . Também não foram apresentados elementos aptos a comprovar a produção e entrega de mil apostilas contratadas e pagas, os gastos realizados com a identificação dos centros de treinamento (CQT) , bem como os serviços prestados a título de contrapartida. 
2.5. O relatório de TCE (peça 1, p. 343-347) concluiu pela responsabilidade solidária do Isdes e de Maurício César de Carvalho, que atuou como presidente da instituição convenente no período de vigência do ajuste, pelo débito no valor total repassado. 
2.6. Regularmente citados por este Tribunal, Maurício César de Carvalho apresentou alegações de defesa (peça 14) , bem como documentação complementar (peças 13-32) , enquanto o Instituto manteve-se silente. 
2.7. Os argumentos do responsável foram rejeitados na forma do voto condutor da decisão recorrida, redundando na prolação do acórdão condenatório.
ADMISSIBILIDADE
3.	O exame preliminar de admissibilidade à peça 63 - acolhido pelo relator ad quem em despacho à peça 66 - concluiu por conhecer do recurso, suspendendo-se o efeito dos itens 9.3, 9.4 e 9.5 do acórdão recorrido. 
MÉRITO
4. 	Devida utilização dos recursos
4.1.   O recorrente alega que os recursos foram devidamente utilizados, aduzindo nesse sentido que: 
	a) o recorrente foi contratado pelo Isdes para executar o projeto do Ministério do Turismo, que já estava formalizado; (peça 61, p. 1) 
	b) o recorrente encontrou o Isdes sem nenhuma condição documental para assumir qualquer projeto, pois faltavam documentos regulares (atualizados) junto aos órgãos federais, estaduais e municipais; (peça 61, p. 1) 
	c) o recorrente foi contratado para viabilizar a execução do projeto, dentro dos critérios mais profissionais, seguindo exatamente o que conferia o seu próprio Estatuto; (peça 61, p. 1) 
	d) os recursos seriam disponibilizados em parcelas sem qualquer coerência explícita; (peça 61, p. 1) 
	e) o recorrente submeteu a execução da primeira fase ao Ministério, que supostamente aprovou, porquanto foi liberada a segunda parcela; mas não houve aprovação documentada pelo Ministério em nenhuma das vezes em que foram submetidos relatórios e documentos de execução; o Ministério deveria ser notificado por não fiscalizar o cumprimento do projeto e assim descumprir regras estabelecidas no próprio contrato; (peça 61, p. 2) 
	f) as parcelas liberadas foram rigorosa e totalmente empregadas em atividades inerentes ao projeto, não podendo haver ressarcimento, pois nada foi aplicado fora do contratado pelo Ministério; os profissionais contratados estavam lá em prol do projeto, com seus contratos de trabalho devidamente regularizados; os fornecedores cumpriram seus projetos de materiais e serviços inerentes ao projeto, seguindo todas as exigências do Manual de Compras do Isdes, redigido sob a égide de seu Estatuto no que se refere à governança corporativa; (peça 61, p. 3) 
	i) sem qualquer justificativa plausível, do ponto de vista moral e legal, o Ministério do Turismo descumpriu o contrato, quando decidiu não liberar a terceira parcela; agravado pelo fato de que deixou o Isdes sem saber o que fazer, pois a não liberação não lhe foi comunicada; (peça 61, p. 3) 
	j) mesmo assim o Isdes conseguiu aplicar cursos em aproximadamente 400 profissionais da área de turismo; (peça 61, p. 3) 
	k) o recorrente começou a bancar pequenas despesas para não cessar de vez o projeto, conforme depoimento de uma das testemunhas durante a audiência do processo já citado anteriormente (2016/004-00730 - Justiça Federal/MG) , segundo a qual ela foi paga com recursos próprio do recorrente; (peça 61, p. 4) 
	l) o recorrente não recebeu qualquer valor remuneratório do Isdes durante os dois anos que lá permaneceu; (peça 61, p. 4) 
	m) a decisão condenatória deve ser revista, considerando que não houve desídia, descompromisso ou qualquer espécie de fraude quanto aos recursos liberados, mas sim vontade e competência técnica para bem aplicar os recursos liberados;
	n) as parcelas liberadas foram rigorosa e totalmente empregadas em atividades inerentes ao projeto, não podendo haver ressarcimento, pois nada foi aplicado fora do contratado pelo Ministério, através do Isdes; os profissionais contratados estavam lá em prol do Projeto com seus contratos de trabalho devidamente regularizados; os fornecedores cumpriram seus projetos de materiais e serviços inerentes ao Projeto, seguindo todas as exigências do Manual de Compras do Isdes, redigido sob a égide de seu estatuto no que se refere à governança corporativa (ver extrato na primeira página) ; 
	o) o recorrente possui farta documentação (cópias digitalizadas de ofícios de encaminhamento ao Ministério, demonstrações físico-financeiras, extratos bancários, notas fiscais, registros de profissionais contratados, lista de profissionais de Turismo submetidos aos cursos, fotos de ambiente, fotos de cerimônia de conclusão de cursos e outros que comprovam a regularidade na execução do Projeto, dada a interrupção causada intempestivamente pelo Ministério) que comprovam o que está aqui relatado; registre-se a possibilidade de disponibilizá-la na medida em que o TCU julgar necessário. 
	Análise
4.2. Além de não vir acompanhadas de quaisquer elementos comprobatórios, as alegações recursais são um resumo da defesa já apresentada à peça 14 e que foi rejeitada mediante a decisão recorrida, em cujo voto condutor se consignou (peça 49, p. 3) :
Não merecem prosperar os argumentos apresentados por Maurício César de Carvalho quanto ao plano de trabalho. A conduta esperada do gestor médio diligente é conhecer os meandros do objeto do convênio que se propõe a realizar. Ao assinar o Termo de Convênio, em 27/10/2010 (peça 1, p. 99) , deveria ter plena ciência do plano de trabalho, o qual é parte integrante e fundamental do ajuste que, por vontade própria, obrigou-se a cumprir. 
Ainda que não fosse autor de tal plano, firmou o ajuste pouco mais de três meses após ter assumido a presidência do Isdes, tempo suficiente para avaliá-lo e corrigir eventuais falhas. Ademais, o responsável tinha a possibilidade de não assinar o convênio.  
4.3. No tocante à documentação que o recorrente afirma estar de posse, pela descrição afigura-se os mesmos já apresentados às peças 15-32 e em relação aos quais consta no voto condutor da decisão recorrida (peça 49, p. 3) :
A documentação apresentada pela defesa não é capaz de provar que os cursos foram realizados. É de se esperar de um sistema digital para registro de inscrições que armazene organizadamente as informações relativas a tais eventos, seja este projetado para cursos ou para outros fins. Assim, o fato de as inscrições para os cursos oferecidos pelo Isdes terem sido on line não é motivo para que os dados necessários para a comprovação das inscrições junto ao MTur não estivessem disponíveis.
4.4. Quanto à alegação de que não foi liberada a terceira parcela dos recursos (peça 49, p. 4) : 
Finalmente, não deve prosperar o argumento de que o Isdes não concluiu as metas porque o Ministério do Turismo não repassou a terceira parcela de recursos prevista. Isso porque, mesmo sem o repasse no valor total previsto, o Instituto deveria ter demonstrado o atingimento parcial de metas ou de etapas que puderam ser cumpridas com os recursos recebidos.
4.5. Finalmente, quando à menção a processo judicial em curso na Justiça Federal em Minas Gerais, valem aqui as mesmas considerações já expendidas no voto condutor (peça 49, p. 5) :
Quanto a possível sobreposição de motivos entre o presente processo e outro existente no âmbito da justiça federal, não há como inferir sobre a questão, uma vez que o responsável não apresentou dados concretos para tal. Além disso, no ordenamento jurídico brasileiro vigora o princípio da independência das instâncias, em razão do qual podem ocorrer condenações simultâneas nas diferentes esferas jurídicas - cível, criminal e administrativa.
4.6. Ante o exposto, e considerando que o recorrente não inova em relação aos argumentos já anteriormente apresentados por ele e rejeitados por este Tribunal, deve-se rejeitar a alegação e em consequente negar provimento ao recurso. 
PROPOSTA DE ENCAMINHAMENTO
5.	Ante o exposto, submete-se o assunto à consideração superior, propondo-se, com fundamento nos artigos 32, inciso I, e 33 da Lei 8.443/1992:
	a)  conhecer do recurso e, no mérito, negar-lhe provimento;
	b) dar ciência da decisão ao recorrente e demais interessados.
2.	O titular da unidade técnica especializada, conquanto tenha anuído à proposta de encaminhamento sugerida pelo auditor instrutor, trouxe elementos adicionais acerca do exame do regime jurídico a ser adotado para a prescrição no âmbito do controle externo, conforme manifestação a seguir transcrita:
Em análise recurso de reconsideração interposto por Maurício César de Carvalho contra o Acórdão 9034/2020-TCU-Primeira Câmara (peça 48) , rel. Ministro Walton Alencar Rodrigues.
2.	Mediante o acórdão sobredito, o Tribunal julgou irregulares, com imputação de débito e multa, as contas atinentes ao processo de tomada de contas especial instaurada pelo Ministério do Turismo (MTur) em razão da impugnação total das despesas realizadas com recursos do Convênio 1.336/2010 (Siafi 744.144) , celebrado com o Instituto Sul-Americano de Desenvolvimento Sustentável (Isdes) para qualificação de profissionais na cadeia produtiva do turismo na região metropolitana de Belo Horizonte/MG.
3. 	Anuo aos exames precedentes que concluíram pelo desprovimento do apelo, uma vez que as razões recursais se mostram insuficientes para demonstrar que os cursos objeto do ajuste foram realizados.
4.	De forma complementar, passo a abordar a prejudicial de prescrição ante o recente julgamento pelo Supremo Tribunal Federal (STF) do RE 636.886, relativamente ao Tema 899 em repercussão geral.
5.	Dada a relevância do tema e a necessidade de uniformizar os entendimentos no âmbito interno, esta unidade técnica tem adotado os entendimentos detalhados na peça 81, que contém estudo e pronunciamentos da secretaria sobre o tema. Nessas manifestações estão desenvolvidas as seguintes premissas, que serão utilizadas no presente exame:
	a)  ao julgar o RE 636.886, o STF conferiu nova interpretação ao art. 37, § 5º, da Constituição Federal, fixando a tese de que "é prescritível a pretensão de ressarcimento ao erário fundada em decisão de Tribunal de Contas";
	b)  as pretensões punitiva e de ressarcimento devem observar o mesmo regime na atividade de controle externo, dado o objetivo comum da prescrição, de fixar prazo para o Tribunal de Contas agir, para caracterizar o ilícito, identificar seu autor, dimensionar as consequências da conduta e impor as consequências legais, independentemente de tais consequências terem natureza punitiva ou ressarcitória;
	c)  até que sobrevenha norma específica, entende-se que a prescrição das pretensões punitiva e de ressarcimento, no processo de controle externo, deve observar o regime Lei 9.873/1999, na linha dos recentes pronunciamentos do STF a respeito. Assim, sem prejuízo de se realizar o exame da prescrição também segundo o prazo decenal previsto no Código Civil, o critério adotado, na formulação da proposta de encaminhamento, será o da Lei 9.873/1999.  
6.	Com essas explicações adicionais, passa-se à análise da prescrição no caso em exame, considerando-se as premissas indicadas anteriormente.
*
7.	No que concerne aos critérios do Acórdão 1441/2016-TCU-Plenário, a prescrição da pretensão punitiva e do débito subordina-se ao prazo geral de dez anos (art. 205 do Código Civil) , contado a partir da data da ocorrência do fato e interrompido pelo ato que ordenar a citação, a audiência ou a oitiva da parte. 230
8.	Em se tratando de convênio, para definição do termo inicial adoto o dia 15/6/2012 (peça 1, p. 215-230) , data da apresentação da prestação de contas. Por sua vez, entre o termo inicial e o ato ordenatório da citação, em 13/12/2017 (peça 6) , não transcorreu o prazo decenal prescricional, o que sustenta a conclusão pela ausência da prescrição das pretensões punitiva e ressarcitória, de acordo com as disposições do Acórdão 1441/2016-TCU-Plenário.
*
9.	Sob à luz da Lei 9.873/1999, aplica-se o prazo geral de cinco anos contado da data da prática do ato ou do dia em que tiver cessado infração de caráter permanente ou continuado. Ainda, a Lei 9.873/1999 prevê como causas interruptivas: I - notificação ou citação do indiciado ou acusado, inclusive por meio de edital; II - qualquer ato inequívoco, que importe apuração do fato; III - decisão condenatória recorrível; IV - qualquer ato inequívoco que importe em manifestação expressa de tentativa de solução conciliatória no âmbito interno da administração pública federal.
10.	Nesse regime, a prescrição do ressarcimento, no caso de convênios e instrumentos congêneres, só começa a fluir do momento em que forem prestadas as contas, mesmo que já esteja vencido o prazo para tanto (como enfatizado pelo STF no voto do ministro Roberto Barroso, no MS 32.201, assim como no voto do ministro Gilmar Mendes, no RE 636.886) .
11.	Em relação à situação em tela, a prestação de contas foi apresentada em 15/6/2012 (peça 1, p. 215-230) . Portanto, o dia seguinte (16/6/2012) é o termo a quo para contatem do prazo prescricional. 
12.	Em prosseguimento à análise, traço breve histórico dos atos de fiscalização, apuração, notificação, julgamento ou de cunho processual praticados pela Administração que interromperam o curso da prescrição relativa ao Convênio 1.336/2010 (Siafi 744.144) :
	a) em 31/7/2012, Parecer Técnico 27/2012 (peça 1, p. 233-242) ;
	b) em 19/4/2013, Parecer Técnico 12/2013 (peça 1, p. 288-312) ;
	c) em 10/4/2015, Nota Técnica 77/2015 (peça 1, p. 320-322) ; 
	d) em 29/1/2016, Relatório, Certificação e Parecer da CGU 121/2016 (peça 1, p. 367-373) ;
	e) em 4/1/2018, citação de Maurício César de Carvalho (peça 11) ; 
	f) em 11/5/2018, citação do Isdes, devedor solidário (peça 42) ; e
	g) em 25/8/2020, prolação do acórdão condenatório recorrível (peça 48) .
13.	Cabe destacar, por oportuno, que, em se tratando de devedores solidários, a interrupção da prescrição feita a um prejudica aos demais. Incide, nesse caso, regra própria da teoria geral das obrigações, segundo a qual "a interrupção efetuada contra o devedor solidário envolve os demais" (art. 204, § 1º, do Código Civil) . São consequências próprias da solidariedade (a exemplo da regra de que o credor pode demandar qualquer dos devedores, art. 275 do Código Civil) , que não precisam ser repetidas em cada diploma legal específico. 
14.	Por conseguinte, com fundamento na Lei 9.873/1999, observo que o prazo geral da prescrição de cinco anos não fluiu desde o início da apuração dos fatos tratados na presente TCE para as pretensões punitiva e ressarcitória. Demais disso, nos termos do art. 1º, § 1º, da Lei 9.873/1999, também não se operou a prescrição intercorrente, pois o processo não se deteve paralisado por mais de três anos aguardando julgamento ou despacho.
*
15. Uma vez que não há prescrição aplicável ao caso e não há óbices ao julgamento do recurso de reconsideração interposto por Maurício César de Carvalho, com fundamento no art. 32, inciso I, e 33, da Lei 8.443/1992, acompanho a proposta de encaminhamento alvitrada na instrução precedente no sentido de conhecer do recurso, e, no mérito, negar-lhe provimento.
É o relatório.

não há.

Procurador Rodrigo Medeiros de Lima.

RECURSO DE RECONSIDERAÇÃO EM TOMADA DE CONTAS ESPECIAL. ARGUMENTOS QUE NÃO AFASTAM A PREMISSA QUE NORTEOU A CONDENAÇÃO DO RESPONSÁVEL. NÃO PROVIMENTO.

TOMADA DE CONTAS ESPECIAL (TCE)

Secretaria de Recursos (Serur).

Por atender aos requisitos de admissibilidade, conheço do recurso de reconsideração interposto por Maurício César de Carvalho, presidente do Instituto Sul-Americano de Desenvolvimento Sustentável, contra o Acórdão 9034/2020-TCU-Primeira Câmara, por meio do qual este Tribunal julgou irregulares suas contas, condenou-o solidariamente com a entidade ao pagamento do débito apurado e aplicou-lhe multa fundada no art. 57 da Lei 8.443/1992.
Originalmente, este processo tratou de tomada de contas especial instaurada pelo Ministério do Turismo em razão da impugnação total das despesas realizadas com os recursos do Convênio 1336/2010, celebrado com o Instituto Sul-Americano de Desenvolvimento Sustentável (Isdes) , destinado à qualificação de profissionais da cadeia produtiva do turismo na região metropolitana de Belo Horizonte/MG, para o qual foi destinado o montante de R$ 2 milhões de recursos federais.
A condenação ora recorrida foi fundamentada na ausência de documentação que comprovasse a execução física do objeto (peça 1, p. 288-312) . Deixaram de ser apresentados vários demonstrativos e documentos, entre os quais fichas de inscrição assinadas pelos alunos, relatórios de acompanhamento dos cursos, fornecimento de senha de acesso ao conteúdo do portal "Uai Turista", disponibilização de sistema e/ou softwares para o MTur, além de cópias do material produzido (banners, cartazes etc.) . Também não foram apresentados elementos aptos a comprovar a produção e entrega de mil apostilas contratadas e pagas, os gastos realizados com a identificação dos centros de treinamento (CQT) , bem como os serviços prestados a título de contrapartida.
Além disso, o grupo de trabalho instituído pela Portaria MTur 23, no parecer de avaliação de regularidade 52/2012, que analisou a avença, concluiu que o Isdes não tinha capacidade técnica nem operacional para gerir os recursos públicos recebidos. Tal parecer apontou ainda a existência de diversas irregularidades que comprometiam a continuidade do presente convênio, ressaltando que, mesmo após a liberação de 50% do valor total previsto, o Instituto ainda não havia logrado dar início às atividades de capacitação.
A Secretaria de Recursos (Serur) , ao se manifestar sobre o presente apelo, concluiu que a irregularidade que justificou a condenação recorrida não teria sido elidida pelo recorrente, motivo pelo qual propôs fosse negado provimento ao recurso.
O MPTCU, neste ato representado pelo Procurador Rodrigo Medeiros de Lima, concordou com a proposta da unidade técnica (peça 85) .
Feito esse breve histórico, passo ao exame de mérito do presente recurso.
Acompanho, desde já, as conclusões da unidade técnica, cuja análise adoto como minhas razões de decidir.
As alegações do recorrente foram desacompanhadas de elementos probatórios que pudessem afastar as premissas que nortearam o julgamento a quo. De fato, os argumentos constantes do presente recurso são repetições das alegações apresentadas em etapa processual pretérita e já refutadas por esta Corte de Contas.
Os documentos constantes dos autos (peças 15-32) , apresentados pelo recorrente em sua defesa (peça 14) , conforme já consignado no voto condutor do acórdão recorrido, não permitem concluir pela realização dos cursos pactuados e não são aptos a comprovar a execução física da avença.
Ao assinar o convênio, o então presidente da entidade assumiu o ônus de comprovar a boa aplicação dos dinheiros e valores públicos sob sua responsabilidade. Aliás, esse é o comando assentado no art. 70, parágrafo único, da Constituição Federal, e no art. 93 do Decreto-lei 200/1967, segundo o qual "quem quer que utilize dinheiros públicos terá de justificar seu bom e regular emprego na conformidade das leis, regulamentos e normas emanadas das autoridades competentes".
Desse mister não se desincumbiu a contento o responsável, justificando, assim, sua condenação em débito, solidariamente com a entidade convenente.
Importante registrar que, embora não suscitado pelas razões recursais, a unidade instrutiva avaliou todos os cenários legais possíveis e descartou, em qualquer hipótese, a caracterização de prescrição neste caso concreto, seja do débito, seja da pretensão punitiva. 
Assim, não vejo fundamento para eventual modificação do acórdão recorrido.
	Ante o exposto, VOTO para que seja adotada a minuta de acórdão que ora trago ao exame deste colegiado.
TCU, Sala das Sessões Ministro Luciano Brandão Alves de Souza, em 13 de abril de 2021.
Ministro VITAL DO RÊGO 
Relator